臺灣高等法院高雄分院民事判決
111年度勞上字第14號
上  訴  人  陳家禾  

訴訟代理人  何明諺律師
被上訴人    陳文彬  
訴訟代理人  簡旭成律師
上列當事人間請求給付資遣費等事件，上訴人對於中華民國110
年11月8日臺灣屏東地方法院110年度勞訴字第22號第一審判決提
起上訴，本院於111年5月18日言詞辯論終結，判決如下：
    主  文
上訴駁回。
第二審訴訟費用由上訴人負擔。
    事實及理由
一、上訴人主張：上訴人於民國101年2月1日起受僱於被上訴人
    ，並在被上訴人開設之枋寮3號館咖啡店（下稱枋寮3號館）
    上班擔任服務員，負責接待顧客、出餐備料及環境清潔等工
    作，兩造並約定上訴人之月薪以基本工資計算。惟被上訴人
    竟於109年2月29日在上訴人無任何違反勞動契約之情形下，
    違法將上訴人解僱，上訴人於109年7月13日向屏東縣政府申
    請勞資爭議調解，並於109年7月27日調解時向被上訴人表示
    終止勞動契約，請求被上訴人給付下述：㈠工資：被上訴人
    於上訴人任職初期尚有正常給付工資，後來吃定上訴人對其
    有愛意，不會輕易離開被上訴人，遂開始自104年8月1日起
    拖欠工資，自104年8月1日起迄109年2月29日止共積欠工資
    新臺幣（下同）1,181,044元。㈡資遣費：被上訴人於109年2
    月29日違法解僱上訴人且積欠工資，已構成勞動基準法（下
    稱勞基法）第14條第1項第5、6款終止勞動契約事由，上訴
    人並已終止契約。上訴人年資自101年2月1日至109年2月29
    日止共計8年1個月，平均工資為23,333元，計算資遣費為94
    ,304元。㈢加班費：上訴人於枋寮3號館之工作時間為每日上
    午8時至晚上10時，共計15小時，故上訴人每日之延長工時
    為7個小時，上訴人每週一、二固定休息，每週工作5日，自
    104年8月1日起至109年2月29日止，加班費共計1,082,620元
    。㈣特別休假應休未休工資：上訴人於101年2月1日起至109
    年2月29日止，被上訴人未曾給予特別休假，上訴人請求104
    年度至109年度特別休假應休未休工資共計58,293元。㈤補提
    勞工退休準備金（下稱勞退準備金）：上訴人任職期間，被
    上訴人從未替上訴人提繳6％之勞退準備金，自104年8月1日
    起至109年2月29日止，被上訴人應補提勞退準備金70,862元
    。㈥開立非自願離職證明書：上訴人依勞基法第14條第1項第
    5、6款終止契約，屬就業保險法第11條第3項所稱之非自願
    離職，上訴人自得請求被上訴人開立非自願離職證明書。為
    此，依勞基法第19條、第22條第2項、第24條、第38條第1、
    4項，及勞工退休金條例第12條第1項、第31條第1項規定提
    起本件訴訟等語。並聲明：㈠被上訴人應給付上訴人2,416,2
    61元，及自起訴狀繕本送達翌日起至清償日止，按年息5％計
    算之利息。㈡被上訴人應提繳70,862元至上訴人於勞工局之
    勞工退休金專戶。㈢被上訴人應開立非自願離職證明書予上
    訴人。㈣願供擔保，請准宣告假執行。
二、被上訴人則以：兩造為交往14年有同居關係之伴侶，於109
    年2月分手，期間上訴人不斷要求復合，109年7月間上訴人
    要求被上訴人為其申辦貸款購屋被拒後，即對被上訴人展開
    一連串騷擾行為，並於109年8月31日提起本件訴訟。惟在枋
    寮3號館營運期間，上訴人從未主張其為被上訴人員工，也
    未曾認為從屬於被上訴人之下而有人格從屬性，亦未曾認為
    自己係為被上訴人之經濟目的勞動而有經濟上從屬性，且未
    認為自己納入被上訴人之生產組織與經濟結構體系而有組織
    上從屬性，是上訴人並非受被上訴人指揮監督而為被上訴人
    之勞工。因兩造為伴侶關係，上訴人因而至枋寮3號館幫忙
    ，被上訴人並未要求上訴人要有固定上班時間且須打卡，上
    訴人可在營業時間自由來去。另被上訴人於同居期間照顧上
    訴人生活起居，給予生活費用，上訴人因在外有積欠債務，
    遂要求被上訴人將生活費存入上訴人之郵局帳戶，又被上訴
    人亦不定時將生活費存入被上訴人之合作金庫銀行枋寮分行
    （下稱合庫枋寮分行）帳戶，由上訴人專用該帳戶，被上訴
    人匯入合庫枋寮分行帳戶之金額已有2,628,000元，遠超過
    上訴人起訴請求之金額。兩造因無僱傭關係，故101年2月1
    日至109年2月29日期間，上訴人均同意無須為其加入勞健保
    ，亦無須提撥勞退準備金。退步言之，兩造於109年2月29日
    分手，並於當日就財產為結算，被上訴人共給付上訴人85萬
    元，上訴人亦同意兩造債權債務連同枋寮3號館均作結算。
    是兩造債權債務既已結清，上訴人自不得再向被上訴人請求
    各種名目之金錢等語為辯。
三、原審為上訴人敗訴之判決，上訴人不服，提起上訴。上訴聲
    明：㈠原判決關於駁回上訴人後開第二至四項部分廢棄。㈡被
    上訴人應給付上訴人2,416,261元，及自起訴狀繕本送達翌
    日起至清償日止，按年息5％計算之利息。㈢被上訴人應提繳7
    0,862元至上訴人於勞工保險局之勞工退休金專戶。㈣被上訴
    人應開立非自願離職證明書予上訴人。㈤願供擔保，請准宣
    告假執行。被上訴人答辯聲明：㈠上訴駁回。㈡如受不利益判
    決，願供擔保，請准宣告免為假執行。
四、本件不爭執事項：
  ㈠枋寮3號館為被上訴人所經營，上訴人自101年2月1日至109年
    2月29日期間，曾在枋寮3號館內接待顧客、出餐備料、調配
    飲料及整理環境，有枋寮3號館營業照片、營業公示資料在
    卷可稽（原審卷第39至63、151至152頁）。
  ㈡兩造曾為同居伴侶關係，於109年2月29日分手，兩造於該日
    並簽立協議書，內容記載：「本人乙○○寄放甲○○名下之一、
    台北富邦美金（6年期）共3萬美金（匯率30.52）=915,600
    台幣均分=457,800。二、合庫銀行存款316,175元。三、二
    月份（109年）薪資40,000元。合計813,975元。於109年2月
    29日取回850,000元（捌拾伍萬元整）確認無誤，日後不再
    有共名財產之虞」等語，有協議書（下稱系爭協議書）在卷
    可參（原審卷第113頁），上訴人並已收受被上訴人給付之8
    5萬元。
  ㈢被上訴人曾於108年6月1日開立在職證明書予上訴人，復於10
    9年3月1日開立服務年資證明書予上訴人，有在職證明書、
    服務年資證明書在卷可參（原審卷第37、65頁）。
  ㈣兩造於同居伴侶期間，曾一同出國旅行，上訴人亦曾聘請健
    身教練參加健身課程，有旅行社訂單、上訴人與健身教練之
    line對話紀錄在卷可稽（原審卷第95、97頁）。
  ㈤上訴人於109年7月13日向屏東縣政府申請勞資爭議調解，兩
    造並於109年7月27日出席勞資爭議調解會議，有屏東縣政府
    勞資爭議調解紀錄在卷可稽（原審卷第71至72頁）。
五、本院論斷：
  ㈠兩造間有無僱傭關係存在？
  ⒈按勞基法所規定之勞動契約，係指當事人之一方，在從屬於
    他方之關係下，提供職業上之勞動力，而由他方給付報酬之
    契約，就其內涵言，勞工與雇主間之從屬性，通常具有：㈠
    人格上從屬性，即受僱人在雇主企業組織內，服從雇主權威
    ，並有接受懲戒或制裁之義務。㈡親自履行，不得使用代理
    人。㈢經濟上從屬性，即受僱人並不是為自己之營業勞動而
    是從屬於他人，為該他人之目的而勞動。㈣組織上從屬性，
    即納入雇方生產組織體系，並與同僚間居於分工合作狀態等
    項特徵，初與委任契約之受委任人，以處理一定目的之事務
    ，具有獨立之裁量權者迥然不同（最高法院96年度台上字第
    2630號裁判要旨參照）。
  ⒉經查，上訴人於101年2月1日至109年2月29日期間，在枋寮3
    號館內從事接待顧客、出餐備料、調配飲料及整理環境等事
    務，為兩造所不爭執。證人即曾任職枋寮3號館之員工盧韻
    婷證稱：枋寮3號館內通常是由兩造來交待我工作，我到班
    、下班都要打卡，我不清楚上訴人上下班要不要打卡，因為
    上訴人比我們早到，也比我們晚回去，我並沒有看到被上訴
    人交代上訴人工作，上訴人都在忙自己店裡的工作，在工作
    上，上訴人會跟我們說該做什麼事等語（原審卷第269至271
    頁）。證人即同曾任職枋寮3號館之員工黃朝鉦則證稱：上
    訴人在店裡的行為與我們在店裡的情況不同，上訴人比較不
    用受約束，因為我們到店後都會有一個SOP，上訴人與我們
    不同，我認為上訴人在店裡的身分是與被上訴人合夥，兩造
    都會交待我工作，平常沒有人交待上訴人工作，我印象中沒
    有看過上訴人打卡的卡片，工作上上訴人會指揮枋寮3號館
    的員工，工作期間有看過上訴人在上班時間離開店裡，有時
    候去一下就回來，有時候是去一段時間等語（原審卷第273
    至277頁）。是依盧韻婷、黃朝鉦之證述可知，上訴人可指
    揮盧韻婷、黃朝鉦工作，但枋寮3號館內無人會指揮監督上
    訴人工作，且上訴人上、下班時間並無固定，枋寮3號館內
    亦無上訴人打卡之卡片，上訴人於上班時間會離開枋寮3號
    館，離開的時間並不固定，足徵上訴人於工作期間得自行支
    配作息時間，亦無庸打卡簽到簽退以記錄工時，顯與其他任
    職枋寮3號館之員工所受之拘束不同，堪認上訴人為被上訴
    人提供勞務之人格從屬性程度甚低。
　⒊上訴人雖稱被上訴人經營枋寮3號館8年來並未為上訴人投保
    ，卻僅為3名員工投保，其中之一即為黃朝鉦，足見其證詞
    有偏頗；且盧韻婷、黃朝鉦面試、領薪、請假均向被上訴人
    為之，上訴人如非為被上訴人提供勞務，何需早於其他員工
    上班，又晚於其他員工下班云云。惟，雇主為其所屬勞工，
    辦理投保手續及其他有關保險事務，乃為履行國家為保障勞
    工權益，依法規定雇主應履行之投保義務，尚難以被上訴人
    依法令規定為其勞工黃朝鉦投保勞保，即認黃朝鉦之證述有
    何偏頗之虞。況盧韻婷、黃朝鉦與本件並無利害關係，並均
    已離職，亦難認其等有何甘冒刑事偽證罪責之風險，故意虛
    偽捏造任職期間親身見聞之經歷之必要。而枋寮3號館既有
    以投保單位為所屬員工投保情事，以目前勞工權益意識高漲
    ，上訴人如僅為單純之受僱員工，其在枋寮3號館工作時間
    長達8年餘，豈有完全不知而未要求被上訴人為之投保之理
    ；且上訴人如僅為受僱員工，枋寮3號館營運盈虧與之即無
    干係，何需早到、晚退戮力為枋寮3號館之營運工作？佐以
    兩造原為伴侶關係，上訴人顯係為與被上訴人共築未來而共
    同協力、幫助被上訴人經營枋寮3號館，並非為被上訴人提
    供勞務，是上訴人主張受僱云云，並非可採。
  ⒋上訴人另提出被上訴人開立之服務年資證明書、在職證明書
    、離職證明書、臉書網站之對話紀錄，及系爭協議書為證（
    原審卷第37、65、113、135、137 、199頁），主張其受僱
    薪資原為35,000元，後調整為4萬元云云。然為被上訴人所
    否認。查：
  ⑴上訴人提出之服務年資證明書（原審卷第37頁），其上標題
    記載「國立臺東大學109學年度二年制在職專班招生」等語
    ，顯見該服務年資證明書係上訴人用以報名國立臺東大學二
    技專班之用。而上訴人前曾傳送空白之服務年資證明書給被
    上訴人，並傳訊：「可能要麻煩你幫我簽這個，我想報名台
    東大學二年制夜間部，唸個專科學歷」、「看可以你直接印
    出來，還是我寄過去讓你簽」，被上訴人回以：「我寫完再
    寄過去」，並在服務年資證明書上印蓋「三號館」、「甲○○
    」印文後，傳送給上訴人並詢問：「這樣就可以嗎」，上訴
    人回以：「對」、「其他我填就好」，有兩造LINE對話紀錄
    可參【原法院109年度家護字第550號卷（下稱家護字卷）二
    第116-120頁】，足見上開服務年資證明書係被上訴人應上
    訴人之要求，為利上訴人申請入學所出具，證明書上除印文
    外，均由上訴人自行填載，是此文件自無從憑為認定兩造間
    有僱傭關係之證據。
　⑵又被上訴人雖曾於108年6月1日出具在職證明書予上訴人（原
    審卷第65頁）。惟上訴人當時正向原法院聲請消費者債務清
    理條例之更生程序，原法院於108年5月23日以屏院進民元字
    第108消債更75號函通知上訴人補正薪資所得相關證明，有
    函文在卷可參（原審卷第111頁），上訴人嗣於108 年6月13
    日即具狀向原法院陳報上開在職證明書以爭取核准開始更生
    程序，業據原審調取108年度消債更字第75號更生事件卷宗
    查閱屬實。而兩造當時仍為伴侶關係，上訴人要求被上訴人
    出具在職證明書以利其爭取更生程序，亦無違經驗法則，是
    尚無從憑此而為有利於上訴人之認定。
　⑶上訴人曾傳訊給被上訴人表示：「…離職證明書你幫我印一張
    ，用平信寄給我就好，報到日期還早，不趕…這次寄完離職
    證明應該沒什麼好再麻煩你的了…」等語（原審卷第109頁）
    ，且該證明書上記載離職原因為「結束營業」，與枋寮3號
    館事實上並未結束營業之情相違，足見被上訴人當時只是配
    合上訴人要求出具離職證明書（原審卷第199頁），難遽以
    此認定兩造間有僱傭關係。　　　
  ⑷系爭協議書上雖有記載「二月份（109年）薪資40,000元」等
    語（原審卷第113頁）。惟：
　①兩造為同性伴侶關係，在兩造分手前，被上訴人之家人對於
    被上訴人之性傾向並不知情，又因兩造分手後，上訴人於10
    9年7月12日晚間向被上訴人父母公開被上訴人之性傾向，法
    院認上訴人此舉已侵害被上訴人之隱私權而核發暫時保護令
    等情，有原法院109年度司暫家護字第519號暫時保護令裁定
    在卷可參（原審卷第91至92頁），並經本院調閱上開家護字
    卷宗查核無訛。上訴人雖稱其與被上訴人家人多次出遊，被
    上訴人家人早已知悉雙方之關係云云，然觀被上訴人提出據
    以聲請上開保護令之對話紀錄，被上訴人傳訊：「我是沒膽
    ，我也出櫃了，至於我會有什麼下場，我自己承擔了」，上
    訴人回以：「你要這樣毀了我，也就是你毀了你的家，和你
    爸媽」（家護字卷一第13頁）；且兩造先前分手後關係尚未
    惡化前，上訴人曾向被上訴人提及因更生問題，想借用被上
    訴人名義貸款購屋，被上訴人回以：「你要考慮到房屋稅寄
    到麵包店時我要怎麼解釋」，上訴人乃提出可以其在枋寮3
    號館工作辛勞等情向家裡解釋；兩造交惡後，上訴人尚傳訊
    ：「不用在這裡陪你家演戲」、「我現在想到就噁心」、「
    乾兒子咧」、「我自己有爸媽還讓你們吃這個豆腐」，有對
    話紀錄可參（家護字卷二第280、285頁、原法院100年度家
    護抗字第11號卷第17、18頁），足見兩造簽訂系爭協議書前
    ，被上訴人家人應不知道兩造間實際之關係，則被上訴人辯
    稱其係為掩飾自己之性傾向而將準備給上訴人之生活費以薪
    資之名目給與等語，並非無稽。
　②上訴人雖提出被上訴人與上訴人大姐李秋儒之對話紀錄（本
    院卷第161-165、189-193頁），主張被上訴人並未向李秋儒
    隱瞞兩造之伴侶關係，多次私下與李秋儒討論薪資問題云云
    。然觀被上訴人與李秋儒103年1月25日對話紀錄，李秋儒感
    謝被上訴人招待其老闆一家人，被上訴人表示：「老闆跟家
    禾說可以趕快成親了啦」，李秋儒回以：「謝謝喇～～噗～難
    喔看他願不願意接受越南的我想會比較快點」（本院卷第16
    1頁），則李秋儒當時如已知悉兩造間之伴侶關係，衡情應
    無對被上訴人戲稱看上訴人願不願意接受越南的比較快等語
    ，則被上訴人在102年6月9日傳訊李秋儒：「我把薪資還有
    他墊的錢都給他後～他悶著完全沒說話」等語（本院卷第165
    頁），顯與前述為掩飾性傾向而以薪資名目給與上訴人生活
    費之情況相同。至被上訴人103年6月間傳訊李秋儒「我不喜
    歡分開的感覺」，其前文為「別這樣～他和妳幫我很多」（
    本院卷第189頁），是依其前後文義，亦難認被上訴人所謂
    「我不喜歡分開的感覺」係指其與上訴人之伴侶關係而言。
　③又被上訴人於103年6、7月間向李秋儒表示「我把薪資還有他
    墊的錢都給他後～他悶著完全沒說話」、「大姐，家禾這幾
    天有跟我討論池上的計畫，我想跟你談一下，因為我聽出他
    的顧忌」、「我爸也知道他的計劃，想加薪留著他，我也想
    留著他，決定權在他身上，他的顧忌一方面是資金」等語（
    原審卷第135、137頁），固有提及「薪資」、「加薪」等語
    ，惟被上訴人所稱「薪資」，實指生活費，已如上述，再探
    究上開對話之時空背景，係上訴人規劃至臺東縣池上鄉經營
    民宿，被上訴人為挽留上訴人繼續留在枋寮3號館，而與李
    秋儒討論挽留上訴人事宜，被上訴人用「薪資」、「加薪」
    等字句，無非欲使李秋儒瞭解其有挽留上訴人繼續留在枋寮
    3號館之意，尚無法由被上訴人與李秋儒之對話中有「薪資
    」、「加薪」等語即可實質認定兩造間具僱傭關係。
　④況兩造倘具僱傭關係並合意上訴人每月薪資為35,000元，嗣
    後調整為4萬元，何以上訴人於分手結算財產簽訂協議書時
    ，並未要求被上訴人應給付歷年積欠之薪資，而僅列出2月
    份薪資4萬元？參以兩造結算財產時，被上訴人尚將其設於
    合作金庫枋寮分行帳戶內截至109年2月3日之存款餘額316,1
    75元全數給付予上訴人，有被上訴人之合作金庫枋寮分行存
    摺明細在卷可參（原審卷第107頁），堪認被上訴人辯稱其
    將每月上訴人之生活費存入合作金庫枋寮分行之帳戶供上訴
    人提領使用等語，並非無據。是被上訴人每月給予上訴人之
    生活費，對外會以薪資之名目呈現之事實，堪可認定，自難
    僅憑系爭協議書記載「二月份（109年）薪資40,000元」字
    樣，即認兩造間存有僱傭關係。
　⒌上訴人前向屏東縣政府勞動暨青年發展處申請勞資爭議調解
    ，其主張：我從101年2月1日至109年2月29日在枋寮3號館服
    務，當初是以合夥人關係，109年2月29日要求我離職，並於
    當天說我是員工，並非員工等語，有屏東縣政府勞資爭議調
    解紀錄在卷可稽（原審卷第71頁），足見上訴人自101年2月
    1日起在枋寮3號館提供勞務時，係以合夥人自居，而未納入
    雇方之生產組織體系。復依上訴人於108年4月17日在臉書網
    站上發表：「偉大的政府啊，在一再增加和保障員工權利薪
    資時，有訂定哪個條文可以來保障一下老闆權益避免員工說
    不做就不做？」、「現在寧願自己做到累死也不想再請人」
    、「打卡上班了還要叮囑他們先把帶來的早餐吃完再去做事
    、「吃飯永遠員工先吃老闆只能撿他們吃飽後的零碎時間來
    撿菜尾」等訊息，亦曾於7年前向友人表示：「老賴...我不
    是早跟你說我在枋寮開庭園咖啡嗎？」等語，有臉書訊息及
    對話紀錄在卷可參（原審卷第297、301頁），可見上訴人係
    以枋寮3號館雇主之身分發布訊息，抱怨經營者聘僱員工之
    不易，並向其友人表示伊在經營枋寮3號館，顯係以經營者
    自居，而與其他員工非處同僚分工之地位。況101年2月1日
    至109年2月29日枋寮3號館營運期間，兩造同居共財，此參
    兩造於109年2月29日簽訂之協議書，最末行記載：「日後不
    再有共名財產之虞」等語即明（原審卷第113頁），兩造既
    為同居伴侶關係，上訴人基於與被上訴人同居共財之密切生
    活情誼，全心投入被上訴人事業之經營管理，與被上訴人共
    同為商業行為維持生計，此與類似夫妻般經營事業維持生活
    之社會常情無違，足見上訴人主觀上係為自己之營業目的而
    勞動，難認具有勞雇關係之組織上從屬性。
  ⒍又僱傭契約以受僱人為僱用人服勞務，僱用人給與報酬為其
    成立要件（民法第482條參照），是僱傭契約自以勞務及報
    酬之約定為成立要件，須當事人對此必要之點互相意思表示
    一致始成立，非可謂有提供勞務之事實，即認定有僱傭契約
    存在。是倘兩造確有成立勞務給付、允與薪資之合意存在，
    對於薪資給付之時間、方式、數額，當會有所約定。而上訴
    人雖主張被上訴人於101年2月至103年6月間有正常給付薪資
    ，當時領取35,000元云云（原審卷第120頁），然並未能就
    此舉證以實其說，且上訴人於101至103年間既已領取35,000
    元薪資，何以104年以後薪資之約定不增反減而僅剩基本工
    資（原審卷第19-20頁）？又於上開協議書中同意僅收取109
    年2月份薪資4萬元？是依上訴人所舉事證，顯難認兩造間有
    約定薪資報酬，而依前述，亦難認上訴人有受被上訴人之指
    揮監督，即難認兩造間就僱傭契約有意思表示合致之情形，
    故縱使上訴人曾為被上訴人提供勞務，顯亦係基於兩造原為
    伴侶關係之感情基礎所使然，欠缺經濟上從屬性，仍無從遽
    認兩造間已成立僱傭契約關係。
　⒎綜上，上訴人於101年2月1日至109年2月29日期間，與被上訴
    人為同居伴侶關係，2人共同從事商業行為經營枋寮3號館維
    持生計，被上訴人雖會給與上訴人生活費，然上訴人並非依
    被上訴人指示提供勞務，固定受領報酬，兩造間欠缺勞工與
    雇主間之人格、經濟及組織上之從屬性，難謂有僱傭關係存
    在，故上訴人主張其上開期間乃受僱於被上訴人云云，並無
    可採。
  ㈡兩造間並無僱傭關係，業經本院認定如前，被上訴人自無給
    付所謂積欠之工資、資遣費、加班費、特別休假應休未休工
    資、補提繳勞退準備金及開立非自願離職證明之義務，是上
    訴人依兩造間勞動契約之法律關係，請求被上訴人給付工資
    1,181,044元、資遣費94,303元、加班費1,082,620元、特別
    休假應休未休工資58,293元、補提勞退準備金70,862元，並
    請求開立非自願離職證明書，即無依據。
六、綜上所述，上訴人依勞基法第19條、第22條第2項、第24條
    、第38條第1、4項及勞工退休金條例第12條第1項、第31條
    第1項規定請求被上訴人給付2,416,261元，及自起訴狀繕本
    送達翌日起至清償日止，按年息5％計算之利息，與提繳勞退
    準備金、開立非自願離職證明書，均為無理由，應予駁回。
    原審為上訴人敗訴之判決，理由雖有不同，結論並無二致，
    仍應予維持。上訴論旨指摘原判決不當，求予廢棄改判，為
    無理由，應駁回上訴。
七、本件事證已臻明確，兩造其餘之攻擊或防禦方法及所用之證
    據，經本院斟酌後，認為均不足以影響本判決之結果，爰不
    逐一論列，附此敘明。
八、據上論結，本件上訴為無理由，判決如主文。　　
中　　華　　民　　國　　111 　年　　5 　　月　　31　　日
                               勞動法庭
                                   審判長法  官   蘇姿月
                                         法  官   謝雨真
                                         法  官   郭宜芳

以上正本證明與原本無異。
如對本判決上訴，須於判決送達後20日內向本院提出上訴狀，其
未表明上訴理由者，應於上訴後20日內向本院提出上訴理由書（
均須按他造當事人之人數附繕本）。
上訴時應提出委任律師或具有律師資格之人之委任狀，並依附註
條文規定辦理。如委任律師提起上訴者，應一併繳納上訴審裁判
費。
中　　華　　民　　國   111    年    5    月    31    日
                                          書記官  盧姝伶
附註：
民事訴訟法第466 條之1 ：
對於第二審判決上訴，上訴人應委任律師為訴訟代理人，但上訴
人或其法定代理人具有律師資格者，不在此限。
上訴人之配偶、三親等內之血親、二親等內之姻親，或上訴人為
法人、中央或地方機關時，其所屬專任人員具有律師資格並經法
院認適當者，亦得為第三審訴訟代理人。
第1 項但書及第2 項情形，應於提起上訴或委任時釋明之。